臺灣士林地方法院刑事判決　　　　　　　　　　　　　九十二年度易字第四六○號
　　公　訴　人　臺灣士林地方法院檢察署檢察官
　　被　　　告　甲○○
　　選任辯護人　林雯澤律師
右列被告因詐欺案件，經檢察官提起公訴（九十二年度偵字第六五九號），本院判決
如左：
    主  文
甲○○意圖為自己不法之所有，以詐術使人將本人之物交付，處有期徒刑陸月，如易
科罰金以佰元折算壹日。
    事  實
一、緣丙○○於民國八十八年五月間購買門牌號碼臺北市○○區○○路二段一三○巷
    二五號一、二樓建物，隨即以鐵架、鐵皮、壓克力、磚石等材料，在該建物前後
    增建違建（面積約三十九平方公尺）使用，嗣於九十年十月十九日獲悉臺北市政
    府工務局建管處通知將拆除上開違建部分後，為圖免遭拆除即予結案，乃經由友
    人乙○○（原名李美燕，另經檢察官為不起訴處分）引介下與甲○○互以電話聯
    絡，詎甲○○竟意圖為自己不法所有，於九十年十月二十一日至二十四日間某時
    ，以電話對丙○○佯稱：伊與臺北市政府工務局建築管理處拆除隊交情不錯，且
    熟識法官及調查局官員，只需交際費新臺幣（下同）二十萬元，即可代為擺平前
    開違建拆除案件，使前述違建不致遭到拆除，致丙○○不疑有他陷於錯誤，於九
    十年十月二十四日，在萬通商業銀行士林分行（址設臺北市○○區○○路二段九
    六號），以電匯方式將二十萬元匯入甲○○設於彰化商業銀行大同分行帳戶內（
    帳號：000000000000號），甲○○為防事跡敗露，並向臺北市議員
    陳永德陳情此違建拆除案件，由臺北市議會於匯款翌日即同年月二十五日發函至
    丙○○住所（臺北市○○區○○路一三○巷二十五號）通知陳情人「李明忠」將
    於同年十一月九日下午二時三十分許，在臺北市議會工務委員會會議室召開協調
    會，以取信丙○○，並對丙○○陳稱不必出席，伊會全權處理。嗣於九十年十一
    月二十一日臺北市政府建管處拆除隊第四區隊如期前往拆除前開違建後，至此丙○○始悉受騙。
二、案經丙○○訴請臺灣士林地方法院檢察署檢察官偵查起訴。
    理  由
一、訊據被告固承認告訴人丙○○確實有匯款二十萬元至其帳戶之事實，惟矢口否認
    有何詐欺之犯行，辯稱：伊係向乙○○借款，原以為係乙○○代為調借之款項，
    直至銀行登錄存提明細於存摺後，始知該筆二十萬元係告訴人匯款，而告訴人於
    匯款前並未與伊有過聯繫，雖曾聽聞乙○○及丙○○提及違建拆除乙事，但伊從
    未承諾代為擺平此事云云。辯護人並以：告訴人前後指述不一，與證人乙○○所
    述亦不相符，自通聯記錄來看，告訴人匯款當日並未與被告有任何聯繫，被告收
    取之二十萬元與幫忙解決違建拆除乙事並無對價關係；退步言之，告訴人稱：「
    ‧‧‧倘若無法履行諾言，且經拆除時，被告李美燕、甲○○等願保證將新台幣
    貳拾萬元予以退還等語約定在先，因而告訴人于民國九十年十月二十四日帶現金
    新台幣貳拾萬元依照被告李美燕指示‧‧‧」，足證本案乃單純民事債務不履行
    糾紛，且告訴人並無陷於錯誤之情事云云，資為辯護。惟查：
  (一)右揭犯罪事實，業據告訴人丙○○於偵審中指訴綦詳，核與證人乙○○結證情節
    相符，且有萬通商業銀行電匯通知單、臺北市政府工務局建築管理處通知單、彰
    化商業銀行大同分行九十一年一月二十三日彰大同字第一九三號函附開戶資料卡
    影本、交易明細表、臺北市工務局建築管理處九十一年一月十七日北市工建查字
    第○九一六○八九九五○○號函附之違建查報拆除資料、臺北市議會九十年十月
    二十五日議秘服字第九○○五七九三○○○號開會通知單（含信封袋）及臺灣大
    哥大股份有限公司九十一年一月十一日九一法警字第一一○二二八號函檢附之通
    聯記錄各一份附卷可稽。
  (二)告訴人偵查中指稱匯予被告之二十萬元，係向二位朋友各借款五萬元，再向乙○○借得十萬元，由乙○○匯入其子商益銓設於萬通商業銀行士林分行帳戶內，嗣
    因乙○○亟需用款，乃轉向其母借得十萬元匯還乙○○（參見九十年度他字第二
    八五八號偵查卷第一○三頁、本院九十三年三月十六日審判筆錄）等語，核與證
    人乙○○證述情節並無不符（參見本院九十三年三月十九日審判筆錄），且有萬
    通商業銀行士林分行九十一年六月二十四日萬通士林字第六六號函檢送之商益銓
    開戶申請書、往來明細表等資料一份附卷可參。倘被告係向乙○○借貸，何須轉
    由告訴人匯款？且輾轉迂迴由告訴人向乙○○借貸後再匯款至被告帳戶？顯與常
    情有違。
  (三)又被告與告訴人接觸之緣由，乃因上揭違建拆除事宜，經由乙○○介紹認識，並
    非透過乙○○向告訴人借貸，且被告向乙○○借貸都是拿取現金，未曾要告訴人
    匯款給被告等情，已據證人乙○○結證無誤（參見本院九十三年三月十九日審判
    筆錄）。被告辯稱因積欠酒店消費及向乙○○借貸，誤以為告訴人所匯二十萬元
    係乙○○代其調現而來云云，顯屬無稽。況被告先係稱向乙○○借貸云云，嗣又
    改稱因至乙○○上班之酒店消費，積欠部分酒帳及向其借貸，有將收取之客票交
    付乙○○抵債，以為該筆二十萬元，係結算後乙○○匯返予伊云云，前後所述不
    一，已難輕信。且證人乙○○證稱被告已積欠債務達三百餘萬元（參見同上審判
    筆錄），被告豈有不知之理，焉能諉為係乙○○匯還之款項？
  (四)被告於本院訊問時供稱：「（問：丙○○匯錢給你前，有無與你通過電話？）有
    ，她跟我訴苦，說她跟老公離婚，會騷擾她，‧‧‧」（見本院九十三年二月十
    一日準備程序筆錄）等語，足見被告辯稱在告訴人匯款前從未與伊有任何聯絡云
    云，顯不足採。既然被告於告訴人匯款前曾與告訴人有過聯絡，且二人亦因違建
    拆除乙事，始經由乙○○引介認識，如被告未曾承諾代為擺平此事，又非借貸關
    係，何以告訴人會匯款至其帳戶內？被告利用告訴人擔心違建遭拆除心急如焚之
    際，惡意訛詐告訴人之情，彰彰明甚。
  (五)又告訴人於匯款翌日，即收到臺北市議會通知召開協調會，該通知載明收件人為
    「李明忠」，有前揭通知書一份在卷可佐，由此可知，如非被告代為向臺北市議
    員陳永德陳情，否則該通知書怎會寄至告訴人住所，且署名收件人為李明忠？雖
    收件人載為「李明忠」與被告姓名有一字之差，但音同，應係誤寫或其他不明原
    因造成。況要求出席協調會之人員僅有李明忠，並無告訴人在列，觀諸上揭通知
    書甚明，足認並非告訴人陳情，而關於違建拆除乙事，告訴人僅請託被告代為擺
    平，被告事後否認其情，應係卸責之詞，並不足採。而告訴人當時面臨違建即將
    遭拆除之際，若有任何裨益免遭違建拆除之機會，焉有放棄之理，是告訴人竟未
    出席該協調會，顯係受被告指示所致，告訴人所證情節堪可採信。被告請臺北市
    議會將協調會通知書寄至告訴人住處，顯欲以此取信告訴人，使告訴人誤以為被
    告確實積極代為處理該事，又恐告訴人出席後明白被告並未以二十萬元關說此案
    ，乃僅列名自己為陳情人，並指示告訴人不必出席，益徵其精心設計環環相扣之
    詐欺犯行。
  (六)告訴人因時間久遠遺忘當時所使用行動電話門號，惟被告自承在匯款前與告訴人
    確曾以電話聯絡，且自九十年十月二十六日起至同年十一月二十三日止，被告所
    使用之行動電話門號0000000000號與被告住處電話號碼（○二）00
    000000通話次數頻繁，其中更有數通係由被告主動發話，此有前揭通聯紀
    錄在卷可憑，顯見被告與告訴人間直接聯繫之情形密切，二人交談內容不言而喻
    。退而言之，果被告所辯其僅與乙○○洽借款項，誤以為告訴人所匯二十萬元係
    乙○○代為調借等情屬實，則被告與告訴人素未謀面，又不熟識，既然已收到二
    十萬元借款，何須主動撥打電話與告訴人聯絡，亦與常理有悖。
  (七)另辯護人以告訴人稱：倘違建仍遭拆除被告曾保證願將收取之二十萬元返還，認
    本案屬單純民事債務糾葛云云，然被告並未認識有關臺北市工務局建築管理處任
    何官員，已據其供承在卷可按，其既明知無法代為處理暫緩或免除違建拆除，竟
    訛騙告訴人得以二十萬元關說相關官員，豈能謂無不法所有之意圖。被告雖向告
    訴人「保證」如違建無法免於拆除願將款項返還，目的僅在取信告訴人，況二十
    萬元係用於行賄官員，亦非委任被告處理事務之代價，此由告訴人於告訴狀及偵
    查中證稱：事後違建仍遭拆除，其責問被告，被告稱五萬元給臺北市政府建管處
    控制電腦網路主辦人、五萬元送拆除大隊及其他市政府相關官員合計十萬元（參
    見九十年度他字第二八五八號偵查卷第二十二頁、第一○二頁反面）等語可知，
    辯護人所辯，顯有未洽。
  (八)綜上所述，被告所辯無非卸責之詞，洵無可採，本件事證明確，其犯行堪以認定
    ，應依法論科。
二、核被告所為，係犯刑法第三百三十九條第一項之詐欺取財罪。爰審酌被告之品行
    ，假藉熟識相關官員，得以疏通使違建免遭拆除，利用告訴人不知相關法律程序
    ，訛詐告訴人錢財，其詐欺所得之金額、所生危害及犯罪後猶飾詞圖卸尚無悔意
    ，已與被害人達成民事和解，賠償二十二萬三千三百二十元等一切情狀，量處如
    主文所示之刑，並諭知易科罰金之折算標準，以示懲儆。
據上論斷，應依刑事訴訟法第二百九十九條第一項前段，刑法第三百三十九條第一項
、第四十一條第一項，罰金罰鍰提高標準條例第一條前段、第二條，判決如主文。
本案經檢察官簡志龍到庭執行職務
中      華      民      國    九十三    年      四      月      二     日
                                  臺灣士林地方法院刑事第六庭
                                      審判長法  官  趙  文  卿
                                            法  官  彭  洪  媛
                                            法  官  李  昆  霖
右正本證明與原本無異。
如不服本判決，應於判決送達後十日內，向本院提出上訴狀。
                                            書記官  陳  佳  伶
中      華      民      國    九十三    年      四      月      二     日
附錄本案科刑法條：
中華民國刑法第三百三十九條第一項
  意圖為自己或第三人不法之所有，以詐術使人將本人或第三人之物交付者，處五年
以下有期徒刑、拘役或科或併科一千元以下罰金。
